【裁判字號】    92,台上,6762
【裁判日期】    921204
【裁判案由】    偽造文書
【裁判全文】
最高法院刑事判決                              九十二年度台上字第六七六二號
    上  訴  人  甲○○
右上訴人因偽造文書案件，不服台灣高等法院高雄分院中華民國九十年五月三十日第
二審判決（九十年度上訴字第一九二號，起訴案號：台灣高雄地方法院檢察署八十八
年度偵字第三七００號），提起上訴，本院判決如左：
    主  文
上訴駁回。
    理  由
一、行使偽造私文書部分：
按刑事訴訟法第三百七十七條規定，上訴於第三審法院，非以判決違背法令為理由，
不得為之。是提起第三審上訴，應以原判決違背法令為理由，係屬法定要件。如果上
訴理由狀並未依據卷內訴訟資料，具體指摘原判決不適用何種法則或如何適用不當，
或所指摘原判決違法情事，顯與法律規定得為第三審上訴理由之違法情形，不相適合
時，均應認其上訴為違背法律上之程式，予以駁回。本件上訴人甲○○上訴意旨略稱
：(一)、上訴人固自白在信用卡背面偽造蔡德安之簽名，並持該信用卡刷卡及在帳單上
偽造蔡德安之簽名，而向寶島鐘錶公司購買四只手錶等情。然原審未調查其他證據，
查明上訴人之自白是否與事實相符，復未說明認定信用卡背面及帳單上蔡德安之簽名
均係上訴人所為，其所依憑之證據及理由，於法有違。又上訴人持該信用卡先後向四
家商店購買四只手錶，則上訴人偽造蔡德安簽名之帳單應有四份，然卷內只有上訴人
偽造蔡德安簽名之帳單二份，原審未查明其他二份帳單之下落，核對其上偽造之蔡德
安簽名是否上訴人所為，亦於法有違。(二)、原判決認定謝群寧於民國八十八年一月二
十日及同年月三十日，先後交付署名王志忠及林昆峰之信用卡與上訴人使用，然就其
所認定之上開時間，未說明其所依憑之證據及理由，於法有違。(三)、原判決說明上訴
人持有署名為王志忠、林昆峰之信用卡，應依刑法第三百三十八條第一項第二款之規
定宣告沒收，然刑法該法條並無上開關於沒收之規定，其有適用法則不當之違誤。(四)
、第一審法院以上訴人犯罪後態度良好，無再犯之虞而諭知緩刑。原審以上訴人未有
賠償之舉，因認第一審判決之緩刑宣告為不適當，撤銷第一審判決而未諭知上訴人緩
刑。然上訴人犯罪後態度良好，檢舉偽造假卡集團並因而破獲，復致函花旗銀行股份
有限公司，尋求和解而未獲置理，原審未說明其他理由即予撤銷改判，復未依法諭知
上訴人緩刑，於法有違。併聲請本院為緩刑之宣告等語。
惟查原判決認定上訴人有原判決事實欄所記載之共同連續行使偽造私文書，足以生損
害於他人犯行，係以上訴人對前揭犯行坦承不諱，核與證人黃家芬、莫漢文、胡重光
、林美志、馮英斌、吳孟達所供述之情節相符，並有上訴人偽簽「蔡德安」署押之信
用卡刷卡簽帳單存根二紙、花旗銀行蔡德安信用卡付款存根（帳單日期99/02/09）一
紙、偽簽之客戶「蔡德安」資料卡二份在卷可稽，復有信用卡（署名為「王志忠」、
「林昆峰」）二張經扣案可資佐證，堪認上訴人自白各節核與事實相符。又上訴人先
後持蔡德安名義之信用卡，向四家商店刷卡購買四只手錶，當先後四次在信用卡簽帳
單上偽造蔡德安之署押等情，予以綜合判斷。因而撤銷第一審判決，改判依牽連犯論
處上訴人共同連續行使偽造私文書罪刑。已於判決內說明其所憑之證據及其認定之理
由，從形式上觀察，並無違背法令之情形。按證據之取捨與證據之證明力如何，均屬
事實審法院得自由裁量、判斷之職權；苟其此項裁量、判斷，並不悖乎通常一般之人
日常生活經驗之定則或論理法則，又於判決內論其何以作此判斷之心證理由者，即
不得任意指摘其為違法，而據為提起第三審上訴之合法理由。又被告之自白固不得作
為認定犯罪之唯一證據，而須以補強證據證明其確與事實相符，然茲所謂之補強證據
，並非以證明犯罪構成要件之全部事實為必要，倘其得以佐證自白之犯罪非屬虛構，
能予保障所自白事實之真實性，即已充分。又得據以佐證者，雖非直接可以推斷該被
告之實施犯罪，但以此項證據與被告之自白為綜合判斷，若足以認定犯罪事實者，仍
不得謂其非屬補強證據。原審綜合上述各項證據資料，認定上訴人確有如原判決事實
欄所記載之犯行等情，乃其採證職權之合法行使，原判決並已說明其所依憑之證據及
理由，不容任意指為違法。又關於犯罪之細節，如非犯罪構成之要素，而與犯罪同一
性無關者，判決書縱未記載說明，如於判決並無影響，即無違法可言。謝群寧究於何
時交付署名王志忠及林昆峰之信用卡與上訴人使用，並非構成犯罪事實之要素，其於
辨別犯罪之同一性並無影響。上訴意旨(二)任意指摘原判決不當，並非有據。另判決有
顯然錯誤而不影響全案情節及判決本旨者，得以裁定更正之。綜觀原判決之全案情節
及判決本旨，其說明上訴人持有署名為王志忠、林昆峰之信用卡，均係共犯謝群寧所
有供犯罪所用之物，應依「刑法第三百三十八條第一項第二款」之規定沒收（原判決
第五頁第十一至十八行）等情，顯係應依「刑法第三十八條第一項第二款」之規定沒
收之誤載，參酌原判決據上論結欄亦係援引「刑法第三十八條第一項第二款」，尤為
瞭然。其於全案情節及判決本旨並無影響，自可依聲請或本於職權以裁定更正之，自
與判決適用法則違誤迥異，上訴意旨(三)所指各情，尚屬誤會。再是否宣告緩刑係屬事
實審法院得依職權自由裁量之事項，原判決已說明上訴人一日內盜刷信用卡多筆且金
額非小，共詐取得新台幣五十萬零八百元價值之財物，其犯罪手法甚為膽大妄為，又
邇來國內盜刷信用卡行為日漸猖獗，上訴人所為對社會交易及金融秩序危害甚大，另
上訴人對被害人等復未有所賠償，第一審率認上訴人無再犯之虞，而為緩刑之諭知即
有不當，第一審檢察官上訴意旨執此指摘為有理由，因而撤銷第一審判決而未諭知上
訴人緩刑（原判決第五頁第二至七行）等情，於法並無違誤。上訴意旨對原審之論斷
，究係違背何種法則或如何適用法則不當，並未依據卷內資料具體指摘，徒憑己意任
指為違法，重為單純事實上之爭執，難謂係適法上訴第三審之理由，其此部分之上訴
違背法律上之程式，應予駁回。上訴人之第三審上訴既非合法，則其請求本院予以宣
告緩刑，自屬無從審酌，附此說明。
二、詐欺取財部分：
按刑事訴訟法第三百七十六條所列各罪之案件，經第二審判決者，不得上訴於第三審
法院，法有明文。本件上訴人牽連犯詐欺取財既遂及詐欺取財未遂部分，原判決認係
成立刑法第三百三十九條第一項、第三項之罪，核屬刑事訴訟法第三百七十六條第四
款之案件，依上開說明，既經第二審判決，自不得上訴於第三審法院。縱此部分與前
述上訴人行使偽造私文書部分，有牽連犯關係為裁判上一罪，但其行使偽造私文書部
分之上訴為不合法，本院應從程序上予以駁回，而無從為實體上判決，對於輕罪之此
部分，亦無從適用審判不可分原則，為實體上審判。上訴人竟復對此部分提起上訴，
顯為法所不許，應予駁回。
據上論結，應依刑事訴訟法第三百九十五條前段，判決如主文。
中      華      民      國    九十二    年     十二     月      四      日
                              最高法院刑事第三庭
                                  審判長法官  董  明  霈
                                        法官  林  茂  雄
                                        法官  張  祺  祥
                                        法官  洪  文  章
                                        法官  花  滿  堂
      右正本證明與原本無異
                                              書  記  官
中      華      民      國    九十二    年     十二     月     十二     日
                                                                        Ｌ


司法院資訊處製作；財團法人民間司法改革基金會備份。
